【裁判字號】    92,台上,2575
【裁判日期】    920509
【裁判案由】    偽造文書
【裁判全文】
最高法院刑事判決                              九十二年度台上字第二五七五號
    上  訴  人  甲○○
    選任辯護人  徐豐益律師
右上訴人因偽造文書案件，不服臺灣高等法院高雄分院中華民國八十九年十二月十九
日第二審判決（八十九年度上訴字第六四０號，起訴案號：臺灣高雄地方法院檢察署
八十七年度偵字第二六五六五號），提起上訴，本院判決如左：
    主  文
上訴駁回。
    理  由
按刑事訴訟法第三百七十七條規定，上訴於第三審法院，非以判決違背法令為理由，
不得為之。是提起第三審上訴，應以原判決違背法令為理由，係屬法定要件。如果上
訴理由狀並未依據卷內訴訟資料，具體指摘原判決不適用何種法則或如何適用不當，
或所指摘原判決違法情事，顯與法律規定得為第三審上訴理由之違法情形，不相適合
時，均應認其上訴為違背法律上之程式，予以駁回。本件原判決維持第一審法院依牽
連犯，從一重論處上訴人甲○○行使偽造私文書足以生損害於公眾及他人罪刑（處有
期徒刑四月）之判決，駁回上訴人在第二審之上訴。上訴人之上訴意旨略稱：永松春
工業股份有限公司（下稱永松春公司）係民國八十七年三月二日辦妥公司變更登記。
惟案外人許耀南與朱雪香相處不善，朱雪香退股後，許耀南乃請上訴人回富發工業股
份有限公司（下稱富發公司）幫忙跑業務，以免公司難以為繼，因上訴人苦心經營富
發公司多年，乃答應許耀南所請，再回富發公司跑業務，許耀南並因此交付印有富發
公司名銜之名片供上訴人使用，而上訴人跑業務時，除使用上開名片外，公司開具之
估價單、出貨單亦仍使用富發公司名義，顯見永松春公司完成變更登記一、二個月後
，許耀南仍以富發公司名義對外營業，其中八十七年四月十日出貨之對象為股票上市
之光男公司，許耀南是否以富發公司名義與光男公司交易實不難查證，如係以富發公
司名義交易，則永松春公司既於八十七年三月二日完成變更登記，公司對外營業不以
已經完成變更登記之永松春公司名義，仍沿用富發公司名義對外經營業務，自有問
題存在。況且上訴人出售公司股權後，即不再過問公司經營權問題，變更公司登記與
公司實際運作乃許耀南自行決定，非上訴人所能置喙。上訴人在原審即執此主張，公
司變更登記係許耀南辦理，原判決就足以影響原判決事實認定，且經上訴人聲請調查
之上述證據，未加調查，顯有應於審判期日調查之證據未予調查之違法云云。
惟查原判決引用第一審判決記載之事實、證據及理由，依憑告訴人朱福士、鄭江山之
指述、證人林森毓、陳直昭、陳謝久仁、許耀南、朱秘宏、許郭碧絹、朱雪香、陳英
傑、莊明正等人不利於上訴人之證言、卷附之臺灣省政府建設廳八十八年二月一日八
八建三管字第三二０八一四號函、經濟部八十八年八月十二日經（八八）中字第六六
二六九二號函及八十八年十一月十一日經（八八）商一字第八八二二四四九八號函暨
所附之永松春公司變更登記事項卡、股東名簿、永松春公司董監事變更登記申請書、
股東臨時會議紀錄、董事會議紀錄等件影本、永松春公司及富發公司台灣中小企業銀
行大發分行支票存款帳戶、活期存款帳戶印鑑卡影本等證據資料，認定上訴人有其事
實欄所載之犯行，已於理由內詳敘其調查證據之結果及取捨證據認定之理由。並就上
訴人否認犯罪之辯稱，認非可採及證人何陳素真、簡雅雲、鄭秋菊之證言，俱非可執
為有利於上訴人之認定，一一予以指駁、說明。復列舉理由說明上訴人提出之富發公
司名片、估價單、出貨單僅能證明富發公司有營業行為，均與上訴人應否擔負本件偽
造文書罪責無關。就形式上觀察，原判決並無應於審判期日調查之證據未予調查之違
背法令之情形。對上訴人在原審提出其在富發公司工作時印製之名片、富發公司估價
單、出貨單等證據資料，是否足以作為有利於上訴人之認定，亦非未予調查、審認及
說明。至於上訴意旨主張許耀南係以富發公司名義與光男公司進行商業交易，縱令實
在，惟上訴人在第一審已供稱：「富發部分我沒有變更予許耀南」（見第一審卷第三
十頁），則永松春公司董、監事變更登記，若係許耀南辦理，其在辦理完竣後，何以
竟仍以富發公司名義對外進行商業交易，由此事實，尚無從動搖原判決所確認之事實
。上訴意旨執原判決理由內已詳細說明且無足動搖原判決事實認定之事項，再為單純
事實上爭辯，任指原判決證據調查未盡，自非合法之第三審上訴理由。上訴人就原判
決關於行使偽造私文書部分之上訴，違背法律上之程式，應予駁回。至於原判決認與
上訴人行使偽造私文書有牽連犯關係之使公務員登載不實部分，原判決認係違反刑法
第二百十四條之規定，經核刑法第二百十四條之使公務員登載不實罪，其法定本刑為
三年以下有期徒刑、拘役或五百元以下罰金，屬於刑事訴訟法第三百七十六條第一款
之案件，與之有牽連犯裁判上一罪關係之行使偽造私文書重罪部分之上訴，既不合法
，自無從就有牽連犯關係之輕罪部分併為實體上審判，此部分既經第二審判決，自不
得上訴於第三審法院，上訴人就該部分竟復提起上訴，顯非適法，應併予駁回。
據上論結，應依刑事訴訟法第三百九十五條前段，判決如主文。
中      華      民      國    九十二    年      五      月      九      日
                              最高法院刑事第一庭
                                  審判長法官  施  文  仁
                                        法官  林  永  茂
                                        法官  蕭  仰  歸
                                        法官  陳  世  淙
                                        法官  洪  佳  濱
      右正本證明與原本無異
                                              書  記  官
中      華      民      國    九十二    年      五      月     十五     日


司法院資訊處製作；財團法人民間司法改革基金會備份。
